臺灣臺南地方法院臺南簡易庭民事判決
111年度南簡字第900號
原      告  林鈺祥  
訴訟代理人  林政導  
被      告  謝幸燁  


訴訟代理人  謝鎮遠  
上列當事人間請求侵權行為損害賠償事件，原告提起刑事附帶民
事訴訟，經本院刑事庭以111年度附民字第316號刑事附帶民事訴
訟裁定移送前來，本院於民國111年7月21日言詞辯論終結，判決
如下：
    主      文
一、被告應給付原告新臺幣3,000元，及自民國111年5月8日起至
    清償日止，按週年利率5％計算之利息。
二、原告其餘之訴駁回。
三、訴訟費用由被告負擔100分之1，由原告負擔100分之99。
四、本件原告勝訴部分得假執行；但被告如以新臺幣3,000元為
    原告預供擔保，得免為假執行。
五、原告其餘假執行之聲請駁回。
    事實及理由
一、原告起訴主張：兩造係鄰居，兩人素有閒隙，被告於民國11
    0年9月26日14時30分許，基於公然侮辱之犯意，在不特定人
    得以共見共聞之臺南市○○區○○路000○0號前，以「拍底路」
    、「看你沒有，你一點人格都沒有，一點品德都沒有」、「
    這個不良少年」、「白目」、「這個不好啦，幼稚」、「我
    告訴你不要太白目啦」、「你這輩子不會成功啦」、「那種
    貨色沒用啦」、「你這個惡鄰居」、「屁剔」（均為台語）
    、「那一支要硬起來，硬不起來沒搞頭，沒任何本事，那支
    又硬不起來」、「男人那支又硬不起來，沒搞頭，三天人家
    就後退了」等語（下稱系爭言語）辱罵原告，足以貶損原告
    之人格及社會評價。原告因而患有混合焦慮及憂鬱情緒的適
    應障礙症，有合併失眠、常做惡夢、夜驚、情緒低落、無心
    工作及脾氣暴躁易怒等症狀。被告經本院以111年度易字第3
    66號刑事判決判處犯公然侮辱罪（下稱系爭刑事案件）。為
    此，原告依侵權行為損害賠償之法律關係提起本件訴訟。並
    聲明：被告應給付原告500,000元，及自起訴狀繕本送達翌
    日起至清償日止，按週年利率5％計算之利息。
二、被告則以：被告不否認有於上開時、地對原告口出系爭言語
    ，惟原告在隔壁經營鱔魚意麵，排油煙設計不良，致被告經
    營之珠寶店玻璃窗及門前騎樓地板髒污，原告不時會往被告
    住處門口潑水、在夜晚製造噪音、於店門口徘徊踱步及施法
    念咒，原告持續以上開行為騷擾被告。本件是原告於110年9
    月26日向被告外籍移工及被告潑水之行為所做出合理評論，
    非刻意攻擊原告人格，被告所為之言論，未逾越合理評論之
    範圍，應受憲法之保障，不應論以侵權行為。另請審酌被告
    高中畢業，罹有重鬱症、混合型焦慮症、雙眼視網膜色素性
    病變，原告請求精神慰撫金過高等語。並聲明：原告之訴及
    假執行之聲請均駁回；如受不利判決，願供擔保請准宣告免
    為假執行。
三、得心證之理由：
㈠、故意或過失不法侵害他人權利者，負損害賠償責任；又不法
    侵害他人之身體、健康、名譽、自由、信用、隱私、貞操，
    或不法侵害其他人格法益而情節重大者，被害人雖非財產上
    之損害，亦得請求賠償相當之金額。民法第184條第1項前段
    、第195條第1項前段分別定有明文。原告主張被告於上開時
    、地，對伊口出系爭言語，為被告所不爭執，並經本院調閱
    系爭刑事案件核閱屬實，此部分堪信為真實。被告於多數人
    得共見共聞之店門口語出系爭言語形容原告，其中「拍底路
    」、「看你沒有，你一點人格都沒有，一點品德都沒有」、
    「這個不良少年」、「白目」、「我告訴你不要太白目啦」
    、「那種貨色沒用啦」、「你這個惡鄰居」、「屁剔」（均
    為台語），係用以形容品性不良、道德有瑕疵之人，而「那
    一支要硬起來，硬不起來沒搞頭，沒任何本事，那支又硬不
    起來」、「男人那支又硬不起來，沒搞頭，三天人家就後退
    了」，係指男生之性能力不佳，依一般智識程度、社會經驗
    者之通念，上開言語含有輕蔑、嘲諷、鄙視、或使人難堪之
    意涵，亦足貶損他人名譽及社會評價，則被告在店門口以上
    開具有負面評價之貶抑言詞侮辱原告，意欲指摘原告個人之
    品性不良、品格卑劣及性能力不佳，客觀上已貶損原告在社
    會上所保持之人格及尊嚴，其用字譴詞難認屬中肯，核屬蔑
    視他人，此與言論自由乃為保障人民基本權利，實現個人自
    我、促進民主發展、呈現多元意見、維護人性尊嚴等多重功
    能無涉，顯已構成原告名譽法益之不法侵害，主觀上屬故意
    為之，是被告辯稱無侮辱原告、應受言論自由之保障云云，
    並不可採，上開言語自構成民法上名譽權之侵害無疑。另系
    爭言語中「這個不好啦，幼稚」、「你這輩子不會成功啦」
    等語，係被告個人意見之表達，並非對原告人格之謾罵、嘲
    弄或攻擊，未有貶損原告之社會評價，附此敘明。綜上，被
    告在不特定多數人得以共見共聞之店門口公然以上開言詞形
    容原告，客觀上足以造成原告之社會評價降低，而有受名譽
    權損害之結果，原告據此依侵權行為之法律關係，請被告就
    其名譽所受損害負賠償責任，即有理由。至被告抗辯因其長
    期遭受原告經營餐廳油煙汙染，潑水、製造噪音、店門口徘
    徊踱步及施法念咒等騷擾行為之苦，才對原告陳述前開辱罵
    言語等語，然被告不得以其故意不法侵權行為之動機，據以
    排除其應負之損害賠償責任，被告上開辯解，實與本件侵權
    行為是否構成之認定無涉。
㈡、慰藉金之賠償須以人格權遭遇侵害，使精神上受有痛苦為必
    要，其核給之標準固與財產上損害之計算不同，然非不可斟
    酌雙方身份資力與加害程度，及其他各種情形核定相當之數
    額。又名譽被侵害者，關於非財產上之損害，加害人雖亦負
    賠償責任，但以相當之金額為限，民法第195條第1項定有明
    文，所謂相當，自應以實際加害情形與其名譽影響是否重大
    ，及被害者之身分地位與加害人經濟狀況等關係定之（最高
    法院51年台上字第223號、47年台上字第1221號判例意旨）
    。審酌原告大學肄業，未婚，目前從事餐飲工作，與女友同
    住；被告高中肄業，之前從事商業，目前因眼睛不好及與原
    告有糾紛，搬到高雄居住，經兩造陳明在卷，且兩造之經濟
    狀況有本院調閱之稅務電子閘門財產所得調件明細表在卷可
    憑，復為兩造所不爭執，兼衡本件侵權行為態樣、對原告人
    格貶損之程度，及原告所受精神上痛苦程度等一切情狀，認
    原告請求之精神慰撫金以3,000元為適當，逾此數額之請求
    ，則無理由。
四、綜上所述，原告依侵權行為損害賠償規定，請求被告給付3,
    000元，及自起訴狀繕本送達翌日即111年5月8日（見附民卷
    第35頁）起至清償日止，按週年利率5％計算之利息，為有理
    由，應予准許，逾此範圍之請求，為無理由，應予駁回。
五、本件原告勝訴部分，係就民事訴訟法第427條第1項所定訴訟
    適用簡易程序所為被告敗訴之判決，依同法第389條第1項第
    3款之規定，應依職權宣告假執行，併依同法第392條第2項
    規定，依聲請宣告被告如預供擔保後，得免為假執行。
六、本件事證已臻明確，兩造其餘攻擊防禦方法及舉證，核與本
    判決之結果不生影響，爰不另為贅論，附此敘明。
七、據上論結，本件原告之訴為一部有理由、一部無理由，判決
    如主文。
中　　華　　民　　國　　111 　年　　8 　　月　　4 　　日
  　　　　　　　　臺灣臺南地方法院臺南簡易庭　　　　　
                                  法  官　羅郁棣
以上正本證明與原本無異。
如不服本判決，應於送達後20日內向本庭（台南市○○路0段000
號）提出上訴狀（須按他造當事人人數附繕本）。
中　　華　　民　　國　　111 　年　　8 　　月　　8 　　日
　　　　　　　　　　　　　　　　　書記官  周玉茹